臺灣花蓮地方法院刑事判決　　　　　　　　　　　　　九十一年度交訴字第一八號
　　公　訴　人　臺灣花蓮地方法院檢察署檢察官
　　被　　　告　甲○○
右列被告因公共危險等案件，經檢察官提起公訴（九十一年度偵字第九九０號），本
院判決如左：
    主  文
甲○○因過失致人於死，處有期徒刑陸月，如易科罰金，以參佰元折算壹日；又駕駛
動力交通工具肇事，致人死亡而逃逸，處有期徒刑肆月，如易科罰金，以參佰元折算
壹日。應執行有期徒刑玖月，如易科罰金，以參佰元折算壹日。
    事  實
一、甲○○於民國九十一年三月二十八日晚上，駕駛車號Ｑ四－０六七六號（起訴書
    誤載為六０七六號）自用小客車，沿花蓮縣新城鄉○○村○○道路由北往南方向
    行駛，於同日晚上十一時二十分許，行經佳山基地外環道路時，本應注意汽車行
    駛時，駕駛人應注意車前狀況，並隨時採取必要之安全措施，而當時係晴天之夜
    晚、該路段夜間無照明、為村里道路、直路、路面乾燥、無障礙物之柏油路面，
    並無不能注意之情事，竟疏未注意車前狀況，隨時採取必要之安全措施，而從後
    追撞在路邊牽著腳踏車行走之蔡生福，致蔡生福人、車倒地，甲○○肇事後，未
    下車察看，即駕車逃逸。適有乙○○駕車行經該地，發現蔡生福受傷流血倒臥路
    邊，遂請救護車將之送醫急救，惟蔡生福延至同年月二十九日凌晨三時二十分許
    ，仍因頭部及胸腹鈍挫傷，導致顱內、胸腹腔內出血而死亡。迄同年四月二日上
    午九時三十分許，甲○○主動向花蓮縣警察局新城分局嘉里派出所警員自首過失
    致死及駕車逃逸二罪名，並接受裁判。
二、案經蔡生福之兄蔡有福及妹丙○○訴由花蓮縣警察局新城分局報告台灣花蓮地方
    法院檢察署檢察官偵查起訴。
    理  由
一、訊據被告甲○○否認有過失致死及肇事逃逸之犯行，辯稱：當時伊隱約看到腳踏
    車直立於馬路中間，沒有看到人，伊想閃，但是閃不過去了，車禍現場沒有路燈
    ，還下著毛毛雨，伊有下車看，但沒看到人，之後伊懷疑為何有一台腳踏車放在
    路中間，所以車子開回家後，隔了二、三十分鐘，騎機車再到現場看，仍沒看到
    人，伊也有跟范姓友人講這件事，范姓友人就騎機車載他太太到現場看，也沒看
    到人，後來伊看報紙，才知道有撞到人，並去派出所自首，伊不承認肇事逃逸，
    伊也迷迷糊糊，是不是伊撞到人，伊也不清楚云云。經查：
    (一)被告於警訊中供稱：「因我於九十一年三月二十八日下午二十三時三十分許，
      駕駛車號Ｑ四－０六七六號自小客車行經佳林村外環道（由北往南）撞擊一位
      牽著腳踏車之男子後，即駕車逃逸，並將Ｑ四－０六七六號自小客車以怪手（
      挖土機）壓毀放置在住處魚池旁之荒草內，事後得知該名男子不治死亡，內心
      非常過意不去，應對自己的過錯負責，故決定前來派出所自首」、「因該路段
      當時路燈均未亮致視線不良，隱約看到該牽著腳踏車之男子走路搖搖晃晃，我
      則駕車於路中央行駛，當我發現該牽著腳踏車之男子突然向路中央靠過來時，
      我已閃避不及，致從後方追撞，腳踏車經撞擊後彈到引擎蓋及擋風玻璃」、「
      因我當時很害怕，所以未下車查看，也未報警處理」等語。而被告車禍發生後
      ，確實將肇事車輛以挖土機壓毀，放置在魚池旁等情，亦有車輛業經壓毀及棄
      置現場之照片共八張附卷可稽。如被告僅認其僅單純撞擊一輛腳踏車，實無必
      要於事後將肇事車輛壓毀棄置，顯見被告於警訊中所述，應堪採信，被告事後
      翻異前詞，應為臨訟卸責之詞，不足採信。
    (二)又證人乙○○於警訊中證稱：伊於九十一年三月二十八日晚上十一時二十分許
      ，駕車經過花蓮縣新城鄉○○村○○道時，發現路邊有一輛腳踏車倒在路邊，
      接著又發現有一名男子受傷流血倒臥路邊無法言語，伊便停車查看：：，伊沒
      有看到該男子為何車輛撞擊，肇事車輛已逃逸無蹤，當時未下雨，視線很暗，
      路燈未亮等語。而觀諸卷附道路交通事故調查報告表上事故現場圖及現場照片
      共十一張顯示：被害人蔡生福之血跡及現場遺留之碎片離約路邊一公尺，腳踏
      車更係倒在路邊等情，足見被害人係沿路邊行走，肇事地點亦係臨靠路邊之事
      實，應可認定。復參酌被告於警訊中稱當時車速約五十至六十公里等語可知，
      被告應係該路段路燈未亮，視線不良，未小心駕駛，而仍以五十至六十公里之
      時速行駛，致見路邊有人牽腳踏車行走時，已閃避不及，而造成本件車禍，事
      後並駕車逃匿，經證人乙○○行經該路段時，始發現本件車禍之事實，已可認
      定。又被告所稱車禍時間（九十一年三月二十八日晚上十一時三十分許）係在
      證人乙○○所述發現被害人時間（九十一年三月二十八日晚上十一時二十分許
      ）之前，惟參酌花蓮縣警察局新城分局嘉里派出所相驗初步調查報告上記載「
      案類肇事逃逸案，發現時間九十一年三月二十八日二十三時三十分」，可見警
      方係在九十一年三月二十八日晚上十一時三十分許，始發現本案，則車禍發生
      時間理應在此之前，足徵證人乙○○所稱之時間較為正確。
    (三)再被害人因本件車禍受有頭面及胸腹鈍挫傷，導致顱內及胸腹腔內出血而死亡
      一節，亦經臺灣花蓮地方法院檢察署檢察官督同法醫師相驗屬實，並製有驗斷
      書、勘驗筆錄、相驗屍體證明書各一份在卷足憑。
二、按汽車駕駛人應注意車前狀況及兩車併行之間隔，並隨時採取必要之安全措施，
    道路交通安全規則第九十四條第三項定有明文，被告駕駛汽車即應注意上開規定
    。而車禍發生當時係晴天之夜晚、該路段夜間無照明、為村里道路、直路、路面
    乾燥、無障礙物之柏油路面，為上開道路交通事故調查報告表所載，並有現場照
    片共十一張附卷可參，故並無不能注意之情事。被告見當地路燈未亮，視距不佳
    ，竟未減速慢行，以觀察車前狀況，致疏未注意車前狀況，而駕車從後追撞被害
    人，其有過失甚明。被告之過失行為與被害人之受傷死亡間，復有相當因果關係
    。本件事證明確，被告犯行堪予認定。
三、核被告所為，係犯刑法第二百七十六條第一項過失致死罪及第一百八十五條之四
    肇事逃逸罪。被告所犯前開二罪間，犯意各別，行為互殊，應予分論併罰。又被
    告於警方發覺肇事者之前，自動向警方自首過失致死及肇事逃逸二罪，並接受裁
    判，均應依刑法第六十二條前段之規定，減輕其刑。至被告於本院審理時雖否認
    犯行，惟自首者於自首後，縱又為與自首時不相一致之陳述，甚至否認犯行，仍
    不能動搖其自首之效力，此有最高法院七十年度台上字第六八一九號判決可參，
    附此敘明。爰審酌被告過失程度甚大、被害人因之死亡、被告業與告訴人蔡有福
    達成和解，惟和解金額除保險公司給付之保險理賠金額新台幣一百四十萬元外，
    被告僅賠償新台幣五萬元，有和解書一份附卷可參，告訴人蔡有福並稱：被告稱
    不和解，我們拿不到一毛錢，被告自己願意去關，所以我們才跟被告和解等語，
    及被告犯罪後否認犯行之態度等一切情狀，量處如主文所示之刑，並諭知易科罰
    金之折算標準，且定其應執行之刑。
據上論斷，應依刑事訴訟法第二百九十九條第一項前段，刑法第一百八十五條之四、
第二百七十六條第一項、第五十一條第五款、第四十一條第一項前段，罰金罰鍰提高
標準條例第一條前段、第二條，判決如主文。
本案經檢察官林英正到庭執行職務
中      華      民      國    九十一    年      九      月     二十     日
                              臺灣花蓮地方法院交通法庭
                                  法  官    李  世  華
右正本證明與原本無異。
如對本判決不服，應於送達後十日內，向本院提出上訴狀。（應抄附繕本）告訴人或
被害人如對於本判決不服者，應具備理由請求檢察官上訴，其上訴期間之計算係以檢
察官收受判決正本之日期為準。
                                  法院書記官
中      華      民      國    九十一    年      九      月     二十     日
附錄本判決論罪之法律條文：
刑法第一百八十五條之四：
駕駛動力交通工具肇事，致人死傷而逃逸者，處六月以上五年以下有期徒刑。
刑法第二百七十六條第一項：
因過失致人於死者，處二年以下有期徒刑、拘役或二千元以下罰金。
